臺灣臺中地方法院刑事判決　　　　　　　　　　　　九十三年度易字第一八四九號
　　公　訴　人　臺灣臺中地方法院檢察署檢察官
　　被　　　告　甲○○
右列被告因侵占案件，經檢察官提起公訴（九十二年度偵字第一四一六九號），本院
判決如左：
    主  文
甲○○連續意圖為自己不法之所有，而侵占自己持有他人之物，處有期徒刑伍月，如
易科罰金，以參佰元折算壹日。
    事  實
一、緣甲○○前妻張正宜之姑丁○○於民國（下同）九十年間經營「好采頭手工藝材
    料行」（於九十年一月二日經核准營利事業登記，屬獨資，原設址在台中縣梧棲
    鎮○○里○○路○段一九四號一樓，後遷移至台中縣梧棲鎮○○路○段一五九之
    十號，目前遷移至台中縣梧棲鎮○○路二十二巷三號），與丙○○就貨款債務糾
    紛涉訟後達成和解，甲○○（原受僱予丁○○，擔任「好采頭手工藝材料行」之
    業務經理，於九十一年六月二日離職。）受其前妻張正宜（受僱予丁○○，擔任
    「好采頭手工藝材料行」之會計）之委託，自九十一年九月三十日起至九十二年
    一月三十日止，逐月向丙○○代收丁○○和解金新臺幣（下同）五萬元，竟基於
    意圖為自己不法所有之概括犯意，連續五次將所收取持有之和解金共計二十五萬
    元侵占入己。嗣張正宜發現甲○○未將上開和解金交回予丁○○，質問甲○○，
    甲○○坦言早已自丙○○處收取和解金而未轉交丁○○，始知上情。
二、案經丁○○訴請臺灣臺中地方法院檢察署檢察官偵查起訴。
    理  由
一、訊據被告甲○○對於右揭其知悉告訴人丁○○曾與案外人丙○○因貨款爭執事宜
    達成和解，由案外人丙○○逐月償還五萬元之情事，及本案告訴人丁○○與案外
    人丙○○之和解契約上，告訴人丁○○代理人：甲○○之簽名，係其所為等之事
    實固坦承不諱，然矢口否認有何前揭之侵占犯行，辯稱：上開和解金共二十五萬
    元款項並非由伊收受，伊僅係介紹案外人乙○○處理並向案外人丙○○收款，當
    時約定乙○○應於收到錢後交予伊，經伊再轉交予告訴人丁○○，後因乙○○收
    得和解金後並未轉交給伊，伊即無從將和解金交付告訴人丁○○，伊否認受張正
    宜委託代向丙○○收取貨款，伊未收受本案二十五萬元款項，絕無侵占犯行云云
    。惟查右揭事實，業據告訴人丁○○指訴歷歷及證人張正宜、乙○○證述綦詳在
    卷，互核所供情節大致相符，並有台中縣政府營利事業登記證、被告甲○○代理
    告訴人丁○○與案外人丙○○達成和解，由案外人丙○○逐月償還五萬元之和解
    契約（見台灣台中地方法院檢察署九十二年度偵字第一四一六九號卷第十四頁）
    、告訴人丁○○告訴被告丙○○詐欺一案，經臺灣臺中地方法院檢察署檢察官為
    不起訴處分之該署九十一年度偵緝字第一一０號不起訴處分書均影本各一份在卷
    足資佐證。次查被告甲○○於偵查中供述稱，其前妻即證人張正宜曾出具委託書
    委託其處理，而其亦有告知其要委託證人乙○○處理，後來，據其所知，證人乙○○有收到款項，但未將款項交予告訴人丁○○，因其積欠證人乙○○十萬元，
    因此證人乙○○即藉此不將所收取之款項給其，但其後其有償還證人乙○○十萬
    元，然證人乙○○仍不歸還二十五萬元等語（見台灣台中地方法院檢察署九十二
    年度偵字第一四一六九號卷第六十七頁）；然被告甲○○於本院九十三年九月二
    日行準備程序時，到庭卻供述稱如下：「被告甲○○答：丁○○目前在另案我告
  他侵占部分（九十二年度偵字第九三○三號，由臺灣臺中地方法院檢察署德股偵
    查中），還在偵辦當中，好采頭手工藝材料行實際上是我經營的，也是我創辦的
    ，在該案當中丁○○及他姐姐王賴明月侵占該材料行公款約有二千萬元，目前已
    經查出有一千八百萬元，所以她挾怨誣陷我，我前妻張正宜也是誣陷我，因為我
    跟張正宜離婚，而且我有告她二個案子，我曾經受張正宜委託代找乙○○來向丙○○催討貨款，而且二十五萬元的款項，據我所知是由丙○○匯款給乙○○收受
    的，乙○○收受之後並沒有交付給張正宜也沒有交付給丁○○，因為之前我有向
    乙○○借款二十五萬元，所以乙○○代收本案二十五萬元款項之後，就說要跟我
    抵銷，但是我沒有同意，而且他實際上是欠我有五十萬元，而且後來我有把我積
    欠他的款項還給他，但是他並沒有將他代收的款項還給丁○○及張正宜，好采頭
    手工藝材料行（實際經營地點是在台中縣梧棲鎮○○路○段一五九之十號，統一
    編號：00000000，登記的負責人是丁○○獨資經營）有我開設的證明，
    出資部分我有占有百分之三十五的股份約二百五十萬元，我並沒有出資證明，但
    是我們有寫合夥契約，改稱：是張正宜想要委託乙○○代收本案的貨款，但是透
    過我中間居間介紹，但我知道和解成立當時乙○○就已經代收十萬元，之後才每
    個月代收五萬元共計十五萬元。」等語（見本院九十三年九月二日準備程序筆錄
    ），核與被告甲○○於偵查中所供述情節，完全不符，且被告甲○○所辯，其亦
    自承並無證據證明，是其上開辯解，實難予憑採。再查證人張正宜於偵查中證稱
    ，丙○○答應向告訴人丁○○給付二十五萬元，並由被告甲○○代收，後來其有
    向被告甲○○催討，被告甲○○僅向其表示有向丙○○拿到錢，被告甲○○稱可
    否暫緩歸還此筆款項，其並未答應被告甲○○，其有一直向被告甲○○催索該款
    項，後來被告甲○○有帶乙○○來「好采頭手工藝材料行」要債，此時其始知悉
    有乙○○此人；其當初是委託被告甲○○全權處理，但被告甲○○並未向其表明
    有另委託乙○○處理等語（見台灣台中地方法院檢察署九十二年度偵字第一四一
    六九號卷第八十一、八十二頁）。證人乙○○於偵查中亦證稱，在丙○○與告訴
    人丁○○雙方達成和解時，其有在場幫忙，當初約定是款項要交給被告甲○○，
    而被告甲○○有積欠其三十五萬元，尚未償還，其準備告被告甲○○，被告甲○○有告訴其稱已有收到此筆二十五萬元款項，而錢之流向被告甲○○就沒有說了
    ，其從頭至尾均未收到錢等語（見台灣台中地方法院檢察署九十二年度偵字第一
    四一六九號卷第八十四頁）。基上證人張正宜、乙○○之證言所述，益徵被告甲○○所辯之虛偽不實。是綜據上述，被告甲○○空言否認，所辯無非臨訟畏罪飾
    卸之詞，要無足採，事證已臻明確，被告甲○○犯行洵堪認定。
二、核被告甲○○所為，係犯刑法第三百三十五條第一項之侵占罪。被告甲○○所為
    前開五次行為，時間緊接，犯罪構成要件又復相同，顯係基於概括之犯意為之，
    為連續犯，爰依刑法第五十六條之規定以一罪論，並加重其刑。爰審酌被告甲○○犯罪之動機、目的、手段、品行、所生危害及犯罪後猶飾詞狡賴犯行，毫無悔
    意，且犯罪後迄今仍未與告訴人丁○○達成民事和解，取得諒解，犯後態度不佳
    等一切情狀，量處如主文所示之刑，並諭知易科罰金之折算標準，以資懲儆。
據上論斷，應依刑事訴訟法第二百九十九條第一項前段、刑法第五十六條、第三百三
十五條第一項、第四十一條第一項前段、罰金罰鍰提高標準條例第一條前段、第二條
，判決如主文。
中      華      民      國    九十三    年     十一     月    二十四    日
                                        臺灣臺中地方法院刑事第八庭
                                            審判長法官  朱  光  國
                                                  法官  吳  崇  道
                                                  法官  洪  俊  誠
右正本證明與原本無異。
如不服本判決，應於判決送達後十日內向本院提出上訴狀，上訴於臺灣高等法院臺中
分院(須附繕本)。
                                                書記官
中      華      民      國    九十三    年     十一     月    二十四    日
附錄論罪科刑實體法條文：
中華民國刑法第三百三十五條(普通侵占罪)：
意圖為自己或第三人不法之所有，而侵占自己持有他人之物者，處五年以下有期徒刑
、拘役或科或併科一千元以下罰金。
（罰金部份業經提高十倍為一萬元）
前項之未遂犯罰之。
